【裁判字號】    96,上訴,2313
【裁判日期】    970310
【裁判案由】    違反毒品危害防制條例
【裁判全文】
臺灣高等法院高雄分院刑事判決        96年度上訴字第2313號
上  訴  人
即  被  告  丙○○
指定辯護人  本院公設辯護人  孫妙岑
上列上訴人因違反毒品危害防制條例案件，不服臺灣高雄地方法
院95年度訴字第4346號中華民國96年10月25日第一審判決（起訴
案號：臺灣高雄地方法院檢察署95年度偵字第22322 號），提起
上訴，本院判決如下：
     主  文
上訴駁回。
    事  實
一、丙○○於民國（以下同）93年間因施用毒品案件，經台灣高
    雄地方法院以93年度訴字第2345號判處有期徒刑1 年2 月確
    定，於95年4 月26日縮短刑期執行完畢，其明知海洛因係毒
    品危害防制條例第2 條第2 項第1 款所列之第一級毒品，不
    得販賣或持有，竟意圖營利，基於販賣第一級毒品海洛因之
    犯意，先由甲○○於95年8 月25日中午12時10分許，以公用
    電話撥打丙○○所使用之0000000000號行動電話向丙○○表
    示欲購買毒品，嗣於同日中午12時20分許，丙○○在其位於
    高雄市○○區○○街8 號之住處前，以新臺幣（下同）500
    元之代價，販賣不詳數量之第一級毒品海洛因1 包予甲○○
    ，斯時適有高雄市政府警察局鹽埕分局警員因另案李嘉和涉
    嫌竊盜案件，經李嘉和供述，懷疑丙○○涉有販賣毒品嫌疑
    ，因而持搜索票欲前往丙○○住處搜索，恰發現丙○○與甲○○行跡可疑而在旁監控，俟甲○○離去後隨即趨車尾隨，
    旋於同日中午12時30分許，在高雄市○○區○○街27號旁公
    廁內，當場查獲甲○○以注射針筒施打上開購得之海洛因。
    嗣於同日下午2 時25分許，員警持搜索票前往丙○○上開住
    處搜索，當場扣得海洛因1 包（淨重0.89公克，空包裝0.43
    公克）及其所有供販賣毒品所用MOTOROLA廠牌之不詳序號手
    機1 支（含SIM 卡1 枚，門號為：0000000000號）、稀釋用
    粉末4 包、夾鏈袋2 包，另扣得注射針筒2 支、吸管杓1 支
    ，因而查悉上情。
二、案經高雄市政府警察局鹽埕分局移送臺灣高雄地方法院檢察
    署檢察官偵查起訴。
    理  由
壹、證據能力部分：
一、次按被告以外之人於審判外之言詞或書面陳述，除法律有規
    定者外，不得作為證據；又被告以外之人於檢察事務官、司
    法警察官或司法警察調查中所為之陳述，與審判中不符時，
    其先前之陳述具有較可信之特別情況，且為證明犯罪事實存
    否所必要者，得為證據，刑事訴訟法第159 條第1 項、第15
    9 條之2 分別定有明文。經查：證人李嘉和於警詢中之陳述
    ，為被告以外之人審判外陳述之性質，屬傳聞證據，經依法
    提示予以調查，上訴人丙○○、辯護人對此表示無證據能力
    ，且證人李嘉和上開證述經核與其於原審審判中之證述不符
    ，經調查結果顯示，上開警詢筆錄完成後，證人李嘉和即由
    警員陪伴其往幸生診所就醫，業據證人李嘉和、乙○○於原
    審審理時證述屬實（見96年10月11日原審審判筆錄第8 、13
    頁），且有幸生診所96年3 月7 日函文暨所附病歷資料各1
    份在卷可稽（見原審卷第110 、111 頁），而幸生診所醫師
    開立予證人李嘉和之藥物Voren 及Vena，經財團法人長庚紀
    念醫院高雄分院答覆原審稱：Voren 具有止痛作用，得解除
    中度疼痛，Vena可作為抗組織胺劑鎮靜劑等語，有長庚醫院
    96年4 月13日函文1 紙在卷可參（見原審卷第157 、158 頁
    ），且經證人即幸生診所醫師林銘德於原審審理時證稱：李
    嘉和當日晚上7 、8 時就診時，李嘉和主訴海洛因毒癮發作
    ，依外觀症狀判斷亦相符合等語（見96年10月11日原審審判
    筆錄第5 、6 頁），則依上開證據資料所示，證人李嘉和係
    於95年8 月18日晚上7 時許完成警詢筆錄之製作（見警卷第
    4 頁），旋即於7 、8 時許前往幸生診所接受減輕毒癮發作
    症狀之治療，又本院審理時證人即警員乙○○亦陳稱：李嘉
    和一開始製作筆錄時沒有毒癮發作，後來有毒癮發作的情形
    等語（見96年12月17日本院審判筆錄），顯見證人李嘉和於
    接受警詢時應係處於毒癮發作之狀態下，則其證言之可信度
    是否受毒癮發作症狀所影響，即不無疑問，尚難遽認其於警
    詢之證述具有較可信之特別情況，依上開刑事訴訟法第159
    條第1 項、第159 條之2 之規定，證人李嘉和於警詢中之供
    述自不適宜為本案之證據。
二、又證人甲○○於警詢中之供述，具有被告以外之人審判外陳
    述之性質，屬傳聞證據，經依法提示予以調查，上訴人對此
    表示無證據能力，且證人甲○○上開證述經核與其於審判中
    之證述不符，經參酌證人甲○○於警詢時之證詞，距離案發
    時間較近，記憶較為清晰，且當時甫為警查獲，不及思慮為
    己或他人脫罪，且未直接或間接與上訴人丙○○接觸，較無
    受外力干擾之情形，而警方於詢問該等證人之際，亦有依法
    全程錄音，並無不法取供，是其於警詢中之陳述，相較於在
    法院審理時之陳述，具有可信之特別情況，依上開刑事訴訟
    法第159 條之2 之規定，應得為證據。
三、按被告以外之人於偵查中向檢察官所為之陳述，除顯有不可
    信之情況者外，得為證據，刑事訴訟法第159 條之1 第2 項
    定有明文。查本件證人即警員乙○○於偵查中經具結之供述
    ，具有被告以外之人審判外陳述之性質，屬傳聞證據，惟經
    審酌該偵查筆錄作成時無違法情事，亦無任何顯有不可信之
    情況，自應適宜為本案之證據。
貳、實體部分：
一、訊之上訴人丙○○矢口否認販賣毒品，辯稱：扣案之海洛因
    係供我自己施用的，我當日是無償轉讓海洛因予甲○○施用
    ，但並無販賣海洛因予甲○○，甲○○於警詢時之供述係在
    其毒癮發作時所製作，是故意誣陷我的云云。惟查：
（一）證人甲○○於警詢時證稱：我係於95年8 月25日中午12時
      10分許，以公用電話撥打「水仔」所使用之0000000000號
      行動電話表示欲購買毒品，嗣於同日中午12時20分許，在
      高雄市鼓山區鼓山國小旁某條街道之民宅前，以500 元之
      代價，向「水仔」購買海洛因1 包，隨即於同日中午12時
      30分許，我在高雄市○○區○○街27號旁公廁內以注射針
      筒施打上開購得之海洛因，而為警當場查獲等語（見警卷
      第7 、8 頁），並指認上訴人丙○○即為與其交易毒品之
      「水仔」（見警卷第9 頁），因證人甲○○上開證言，就
      購買毒品之聯絡方式、時間、地點、金額均能清楚交代，
      而與證人即警員乙○○於偵查、原審及本院審理時證述之
      本件查獲經過亦互核相符（見偵卷第29頁，原審卷第66至
      71頁、96年12月17日本院審判筆錄），又上訴人丙○○於
      原審審判程序亦不否認於案發當時確有交付海洛因予證人
      甲○○（見96年10月11日原審審判筆錄第15頁），是上開
      供述前後互核均相一致，則苟非真有其事，證人甲○○當
      無從憑空任意杜撰上開情節，且佐以證人甲○○於為警查
      獲後，隨即於當日下午2 時許製作警詢筆錄，筆錄製作時
      間距離案發時間僅有1 小時餘，距離案發時間非常接近，
      證人之記憶應較為清晰，且當時甫為警查獲，證人甲○○
      亦不及思慮為己或為上訴人丙○○脫罪，且在無機會與上
      訴人直接或間接，而未受外力干擾之情形下，證人甲○○
      在警詢所述應堪信為真實；再參以證人甲○○供稱案發當
      日95年8 月25日12時10分許，以公用電話撥打被告持用之
      門號0000000000行動電話聯絡購買毒品，經與上訴人上開
      行動電話通聯記錄相互核對，於當日12時8 分46秒確有與
      公用電話之通聯紀錄無誤，此有雙向通聯紀錄查詢回覆1
      份在卷可稽（見偵卷第88頁），益徵證人甲○○上開於警
      詢之證述應為可採。至證人甲○○於偵查、原審及本院審
      理時雖改口稱係丙○○免費供給海洛因給施用，我於警詢
      當時係因毒癮發作才跟著警員說云云（見偵卷第29、30
      頁，96年10月11日原審審判筆錄第10頁、96年12月17日本
      院審判筆錄），惟證人即警員乙○○於本院審理時陳稱：
      「（問：甲○○是你查獲的？）答：是的」「（問：在鼓
      山區的公共廁所查獲？）答：是的」「（問：是否已經施
      用毒品？）答：還沒有，已經放在針筒裡面」「（問：到
      警察局後多久訊問被告甲○○？）答：帶回去後約1 小時
      左右」「（問：甲○○有無毒品發作的情形？）答：他的
      情形是沒有」「（問：甲○○有無打呵欠、精神不繼、流
      鼻水的情形？）答：他是還沒有施打毒品，但精神狀況看
      起來還正常」「（問：甲○○有無說要休息？）答：沒有
      」等語（見96年12月17日本院審判筆錄），是甲○○應無
      毒癮發作之情形，又依一般常情，施用毒品者通常均以杜
      撰虛構方式供述毒品來源，倘若上訴人丙○○確係免費供
      給價格昂貴之海洛因予證人甲○○施用，則證人甲○○豈
      有任意攀咬誣陷之理，顯與一般常情有違，證人甲○○於
      嗣後改稱：是向丙○○討一點毒品，是免費等語，應係嗣
      後翻異迴護之詞，不足採信。
（二）上訴人丙○○雖辯稱：我當日是無償轉讓海洛因予甲○○
      施用，但並無販賣海洛因予甲○○，甲○○於警詢時之供
      述係在其毒癮發作時所製作，是故意誣陷我的云云。然查
      上訴人丙○○初於警詢偵查、原審羈押訊問時及95年12月
      11日訊問程序均矢口否認認識證人甲○○（見警卷第3 頁
      ，偵卷第16、30頁，聲押卷第6 頁，原審卷第9 頁），嗣
      於原審準備程序時又改口稱認識證人甲○○（見原審卷第
      29頁即96年10月11日原審審判筆錄第15頁），前後不一，
      已有可議；又倘如上訴人丙○○所稱：認識甲○○，但不
      熟等語（見96年10月11日原審審判筆錄第15頁），然海洛
      因係價格非常昂貴之毒品，通常極為少量之價格即價值不
      菲，而以價格昂貴之海洛因無償轉讓予不熟之朋友施用，
      顯然與一般常情並不相符，其辯詞自不足採信；另上訴人
      丙○○與證人甲○○並無宿怨仇隙，則證人甲○○亦無誣
      陷之理；參以證人甲○○於偵查、原審及本院審理時均改
      口係無償轉讓海洛因予其施用而意圖迴護，益徵其先前並
      無誣陷之可能，是上訴人丙○○所辯應不足採信。
（三）上訴人丙○○雖矢口否認犯行而無從得知其販賣第一級毒
      品所可獲得之利益為何。然販賣第一級毒品，可處死刑或
      無期徒刑，得併科1,000 萬元以下罰金，毒品危害防制條
      例第4條 第1 項定有明文，是販賣第一級毒品係屬嚴重違
      法行為，毒販出售毒品時無不小心翼翼，不敢公然為之，
      且不論是毒品之包裝如何，均可由販售者任意分裝增減其
      重量及純度，而每次販賣之價格，亦隨雙方關係之深淺、
      資力、需求之程度等因素，由販售之人任意調整，顯見販
      售毒品之人，必有豐厚利得，否則豈有願冒罹重典之風險
      ，而以原價或低於原價買賣毒品之理，足認上訴人丙○○
      確有藉由販賣第一級毒品海洛因以從中賺取買賣差價牟利
      之意圖甚明。
（四）又上訴人丙○○販賣第一級毒品海洛因1 次予甲○○之事
      實，並有海洛因1 包（淨重0.89公克，空包裝0.43公克）
      及被告所有供販賣毒品所用MOTOROLA廠牌之不詳序號手機
      1 支（含SIM 卡1 枚，門號為：0000000000號）、稀釋用
      粉末4 包、夾鏈袋2 包扣案可稽，且有雙向通聯調閱查詢
      回覆資料1 份（見偵卷第43至88頁）、搜索票、搜索扣押
      筆錄、扣押物品目錄表各1 紙（見警卷第10至14、17至19
      頁）、法務部調查局鑑定書1 紙（見偵卷第90頁）在卷可
      稽，是證人甲○○於警訊中指稱有向上訴人丙○○購買第
      一級毒品海洛因，應屬實在。
（五）本院審理時上訴人丙○○雖質疑其警詢筆錄不實在，惟查
      上訴人丙○○於警訊中是否認販賣安非他命，此有上訴人
      之警詢筆錄可憑（見警卷第1 至6 頁）；又經本院勘驗上
      訴人丙○○之警訊錄音帶，其警詢筆錄與錄音內容並無錯
      誤，其警訊錄音陳述之內容為：「我今天整天都在家裡，
      他（指甲○○）說他向我買，我整天都在家都沒有東西，
      直到下午…」「因為我沒有東西，後來我出去找『排骨仔
      』拿東西，就被你們捉到了」「我…一點多…你們進去搜
      查時，我才剛拿回來，你們也是知道的」「我沒有看時間
      ，應該是1 點多或2 點那時候出去拿東西剛回來，回來你
      們就持搜索票搜房子，搜到…這樣呀」「2 點這段時間，
      我出去向『排骨』拿東西」等語，是上訴人丙○○警詢筆
      錄與錄音內容之記載並無錯誤，因上訴人丙○○於警訊中
      是否認販賣安非他命，是上訴人丙○○之警詢筆錄應無不
      實。
    綜上所述，因證人甲○○於警詢時證稱：以500 元之代價向
    上訴人丙○○購買海洛因1 包，並經警發現跟蹤查獲甲○○
    後，甲○○旋指認上訴人丙○○即為與其交易毒品者，復有
    上訴人丙○○與甲○○之通聯記錄可憑，又海洛因毒品價格
    昂貴，上訴人丙○○亦無免費無償轉讓予與伊不熟之甲○○
    之理，事證明確，上訴人丙○○所辯：當日是無償轉讓海洛
    因予甲○○施用云云，係卸責之詞，不足採信，其犯行已堪
    認定。
二、按海洛因係毒品危害防制條例第2 條第2 項所定之第一級毒
    品，不得非法持有、販賣。上訴人丙○○明知不得販賣第一
    級毒品海洛因，猶以獲利之意出售予他人，核其所為，係犯
    毒品危害防制條例第4 條第1 項之販賣第一級毒品罪。上訴
    人丙○○持有第一級毒品海洛因之低度行為，已為販賣之高
    度行為所吸收，不另論罪。上訴人丙○○前於93年間因施用
    毒品案件，經台灣高雄地方法院以93年度訴字第2345號判處
    有期徒刑1 年2 月確定，於95年4 月26日縮短刑期執行完畢
    ，有臺灣高等法院被告全國前案紀錄表1 紙附卷可稽，其於
    上開有期徒刑執行完畢5 年內，故意再犯本件有期徒刑以上
    之罪，為累犯，因販賣第一級毒品之法定本刑為死刑或無期
    徒刑，處無期徒刑者，得併科1,000 萬元以下罰金，依刑法
    第64條第1 項、第65條第2 項規定，死刑、無期徒刑均不能
    加重其刑，是僅就其法定本刑中併科罰金刑部分，依刑法第
    47條第1 項規定，加重其刑。又毒品危害防制條例第4 條第
    1 項規定：「製造、運輸、販賣第一級毒品者，處死刑或無
    期徒刑；處無期徒刑者，得併科新台幣1 千萬元以下罰金。
    」，其法定刑為死刑、無期徒刑，別無其他自由刑之規定，
    刑度可謂重大，審酌上訴人丙○○僅被查獲1 次販賣第一級
    毒品犯行，且販賣毒品數量非多，僅販賣1 小包500 元，較
    大、中型毒梟者，動輒販賣數百公克以上毒品者相較顯然有
    別，倘處以法定本刑之最低刑度無期徒刑，猶嫌過重，本件
    可謂情輕法重，其犯罪情狀確有可憫恕之處，爰依刑法第59
    條之規定予以減輕其刑。
三、公訴意旨另以：被告丙○○基於販賣海洛因營利之單一犯意
    ，另先後：(一)自95年8 月4 日起，在高雄市鼓山區西子灣市
    場內，以1,000 元至3,000 元不等之代價，販賣海洛因予李
    嘉和約20次。最後1 次於95年8 月17日，在上址販賣3,000
    元之海洛因予李嘉和；(二)自95年8 月19日起，在其位於高雄
    市○○區○○街8 號住處前，每次以500 元之代價，販賣海
    洛因予甲○○約6 、7 次（扣除本件已論罪科刑部分）。最
    後1 次於同年月25日12時20分許，在上址販賣500 元之海洛
    因予甲○○，因認被告丙○○此部分另涉有販賣第一級毒品
    之罪嫌。訊之上訴人丙○○否認另數次販賣毒品海洛因予甲○○，及販賣海洛因予李嘉和，經查：（一）上訴人丙○○
    被訴販賣第一級毒品予證人李嘉和部分，公訴人主要認定之
    證據為證人李嘉和於警詢之證述，然依證人李嘉和於警詢中
    之供述，具有被告以外之人審判外陳述之性質，屬傳聞證據
    ，且經核與其於原審審判中之證述不符，經調查結果顯示，
    證人李嘉和於接受警詢時應係處於毒癮發作之狀態下，此經
    證人即警員乙○○於本院審理時陳稱：李嘉和一開始製作筆
    錄時沒有毒癮發作，後來有毒癮發作的情形等語（見96年12
    月17日本院審判筆錄，即本院卷第72頁），是李嘉和證言之
    可信度是否受毒癮發作症狀所影響，已不無疑問，而無法認
    定其於警詢之證述具有較可信之特別情況，則刑事訴訟法第
    159 條第1 項、第159 條之2 之規定，證人李嘉和於警詢中
    之供述，不適宜作為本案之證據。是證人李嘉和之證述既不
    具證據能力，而無法作為本案之證據使用，是無法證明上訴
    人丙○○有販賣第一級毒品海洛因予證人李嘉和之事實；另
    上訴人丙○○與證人李嘉和雖有自94年3 月15日起，至同年
    12 月17 日止，同因毒品案件在高雄第二監獄執行，然亦無
    從以此遽認證人李嘉和與上訴人丙○○關係熟稔，亦難僅以
    此即遽認上訴人丙○○有販賣第一級毒品予證人李嘉和之犯
    行，是公訴人認上訴人丙○○涉有販賣第一級毒品予證人李
    嘉和20次之犯嫌，即無足夠之證據可資證明。（二）上訴人
    丙○○被訴另數次販賣第一級毒品予證人甲○○部分，查證
    人甲○○於警詢中固證稱：向被告購買海洛因7 、8 次（包
    含本件已論罪科刑部分）等語（見警卷第8 頁），然觀其上
    開陳述，僅有最後1 次犯行有為警查獲，其餘6 、7 次僅有
    證人甲○○於警詢之證述，而無其他證據予以佐證，且上訴
    人丙○○亦僅坦承其於95年8 月25日提供海洛因1 次予證人
    甲○○，對於證人甲○○所指其餘6 、7 次犯行亦加以否認
    ，是自無從僅以證人甲○○於警詢時唯一之指述，而遽以認
    定上訴人丙○○尚有其他數次販賣第一級毒品予證人甲○○
    之事實。綜上所述，此部分均屬不能證明上訴人丙○○另數
    次販賣毒品海洛因予甲○○，及販賣海洛因予李嘉和，此外
    復查無其他確切證據證明上訴人丙○○有此部分販賣毒品情
    事，惟因公訴人認此部分與上開論罪部分有集合犯之包括一
    罪關係，爰均不另為無罪之諭知，附此敘明。
四、原審適用毒品危害防制條例第4 條第1 項、第18條第1 項前
    段、第19條第1 項，刑法第11條、第47條第1 項、第59條規
    定，並審酌上訴人丙○○身值壯年，不思以正當途徑取得金
    錢，明知第一級毒品海洛因戕害人體身心健康非輕，為圖獲
    利，而販賣第一級毒品海洛因，且其犯後自始飾詞否認犯行
    ，以圖卸責，行為確實不當，且未見悔意，復衡其犯罪之動
    機、目的、手段、所生之危害等一切情狀，量處有期徒刑16
    年。並以扣案之海洛因1 小包（淨重0.89公克，空包裝0.43
    公克）經鑑定結果，係屬毒品危害防制條例第2 條第2 項所
    稱之第一級毒品，有法務部調查局95年10月20日鑑定書1 紙
    在卷可參（見偵卷第90頁），依毒品危害防制條例第18條第
    1 項前段規定宣告沒收銷燬之；又另扣案MOTOROLA廠牌之不
    詳序號手機1 支、稀釋用粉末4 包、夾鏈袋2 包，係屬上訴
    人丙○○所有，業據上訴人丙○○供述在卷（見警卷第2 頁
    ），且係其用以販賣第一級毒品海洛因所用之財物，業如上
    述，依毒品危害防制條例第19條第1 項之規定沒收之；又上
    訴人丙○○因犯本罪所得之財物500 元，雖未扣案，然此係
    其販賣第一級毒品所得之財物，業如上述，應依毒品危害防
    制條例第19條第1 項之規定沒收之，如全部或一部不能沒收
    時，以其財產抵償之；至扣案門號0000000000號SIM 卡1 張
    ，係屬電信公司所有，並非上訴人丙○○所有，爰不依毒品
    危害防制條例第19條第1 項前段之規定宣告沒收之。並說明
    另扣案上訴人丙○○所有之注射針筒2 支、吸管杓1 支，均
    與本件販賣第一級毒品犯行無關，爰不依毒品危害防制條例
    第19條第1 項前段之規定宣告沒收。經核原判決認事用法並
    無不合，量刑亦屬適當，上訴人丙○○上訴否認販賣毒品，
    為無理由，應予駁回。
據上論斷，應依刑事訴訟法第368條，判決如主文。
本案經檢察官許月雲到庭執行職務。
中    華    民    國    97    年    3     月    10    日
                      刑事第六庭  審判長法  官  王憲義
                                        法  官  邱永貴
                                        法  官  張盛喜
以上正本證明與原本無異。
如不服本判決應於收受本判決後10日內向本院提出上訴書狀，其
未敘述上訴理由者，並得於提起上訴後10日內向本院補提理由書
狀（均須按他造當事人之人數附繕本）「切勿逕送上級法院」。
中    華    民    國    97    年    3     月    10    日
                                        書記官  黃一秋
附錄本判決論罪科刑法條：
毒品危害防制條例第4條第1項
製造、運輸、販賣第一級毒品者，處死刑或無期徒刑；處無期徒
刑者，得併科新臺幣1,000 萬元以下罰金。


司法院資訊處製作；財團法人民間司法改革基金會備份。
